臺灣高雄地方法院刑事裁定　　　　　　　　　　　　九十二年度交聲字第五七五號
　　原處分機關　高雄市政府交通局交通事件裁決處
　　異　議　人　甲○○
　　即受處分人
右列異議人因違反道路交通管理處罰條例案件，對於高雄市政府交通局交通事件裁決
處於中華民國九十二年十二月十二日所為之裁決（原處分案號：高市府交裁字第三二
－Ｕ00000000號）聲明異議，本院裁定如左：
    主  文
異議駁回。
    理  由
一、原處分機關略以：緣受處分人即異議人甲○○係車號ＺＩ－九四九五號自用小客
    車之所有人，該汽車牌照業於民國九十一年十二月二日經高雄市政府交通局交通
    事件裁決處逕行註銷在案。惟第三人林尚頡前於九十一年十二月二十五日下午二
    時五十分許，駕駛前開自用小客車行經高雄小港機場國際線出境前，因使用註銷
    之牌照行駛，為內政部警政署航空警察局高雄分局警備隊以航警交字第Ｕ000
    00000號通知單當場舉發，該機關爰依道路交通管理處罰條例第十二條第一
    項第四款之規定，以高市府交裁字第裁三二─Ｕ00000000號裁決裁處汽
    車所有人甲○○罰鍰新臺幣（下同）一萬八千元，並限於九十三年一月十一日前
    繳納；如逾期不繳納者，自同年月十二日起加倍罰鍰為二萬一千六百元，並限於
    同年月二十六日前繳納，如逾期仍不繳納者，將依法移送強制執行等語。
二、異議意旨則以：異議人之住所固定，惟從未收受高雄市政府交通局交通事件裁決
    處任何註銷汽車牌照之通知，故無從知悉車號ＺＩ－九四九五號自用小客車之牌
    照已遭註銷之事實，倘異議人事前知悉前開車輛牌照業經註銷者，將不會繼續使
    用行駛，遂據此聲明異議，請求撤銷原處分云云。
三、按汽車所有人、駕駛人違反道路交通管理，經主管機關裁決後逾十五日未向管轄
    地方法院聲明異議，或其聲明異議經法院裁定確定，而不依裁決或裁定繳納罰鍰
    者，按其罰鍰數額，易處吊扣汽車牌照或駕駛執照一個月至三個月；不依期限繳
    送汽車牌照或駕駛執照者，吊銷其汽車牌照或駕駛執照，道路交通安全管理處罰
    條例第六十五條第一項第三款定有明文。又行政機關所為之送達，原則上應向應
    受送達人之住居所、事務所或營業所為之，然於應送達處所不獲會晤應受送達人
    時，得將文書付與有辨別事理能力之同居人、受僱人或應送達處所之接收郵件人
    員，行政程序法第七十二條及七十三條亦分別定有明文。本件異議人固不否認其
    所有之ＺＩ－九四九五號自用小客車，前於九十一年十二月二十五日下午二時五
    十分許，在高雄市小港機場國際線出境前，為警查獲使用註銷之汽車牌照行駛並
    當場掣單舉發等事實，惟矢口否認有何交通違規之情事，辯稱伊事前從未收受任
    何註銷該汽車牌照之通知，無法知悉ＺＩ－九四九五號汽車牌照已遭註銷之事實
    ，遂認原處分於法無據云云。經查：
  (1)本件異議人甲○○所有之ＺＩ－九四九五號自用小客車，前於九十年十月九日下
    午三時三十二分許，在國道三號北向三五八公里處，因於高速公路超速行駛，經
    高雄市政府交通局交通事件裁決處裁處汽車所有人即甲○○下列處罰：「一、罰
    鍰新台幣六千元整，罰鍰限於九十一年十一月十六日繳納；二、上開罰鍰逾期不
    繳納之處分：（一）自九十一年十一月十七日起易處吊扣汽車牌照三個月，並限
    於九十一年十二月一日前繳送（吊扣汽車牌照請繳送號牌及行車執照）、（二）
    九十一年十二月一日前未繳送汽車牌照者，自九十一年十二月二日起易處吊銷，
    並逕行註銷汽車牌照之處分、（三）汽車牌照經吊銷或註銷者，非經公路主管機
    關檢驗合格，不得再行請領；但經易處逕行註銷者，非滿六個月不得再行請領」
    ，該裁決書亦於九十一年十月二十一日經異議人之子廖唯翔代為受領，嗣因受處
    分人對於該裁決既未聲明異議，又拒不繳納罰鍰或繳送汽車牌照，遂由高雄市政
    府交通局交通事件裁決處依法逕行註銷該車汽車牌照等情，有該處九十一年十月
    十七日高市府交裁字第三二－ＺＨ0000000號裁決書、掛號郵件收件回執
    各一紙，及高雄市監理處九十三年一月七日高市監密二字第０九三００００一二
    七號函所附ＺＩ－九四九五號車輛車籍資料一份在卷可稽，足證本件異議人於本
    件違規處分前，因於高速公路超速行駛，故其所有之ＺＩ－九四九五號自用小客
    車汽車牌照業經逕行註銷之處分為適法。
  (2)次者，就前開高雄市政府交通局交通事件裁決處九十一年十月十七日高市府交裁
    字第三二－ＺＨ0000000號裁決書所載內容觀之，該裁決書形式上雖僅有
    一份，然細繹其處罰內容，則應包括「罰鍰六千元」、「逾期不繳納而處吊扣汽
    車牌照三個月」及「如逾期仍未繳送汽車牌照者，易處吊銷並逕行註銷汽車牌照
    」等三項行政處分，其係分別以前提處分未能按期履行之事實，作為後一處分之
    停止條件，據此而使後一處分對受處分人發生效力（例如：逾期不繳納罰鍰者，
    吊扣汽車牌照三個月；又逾期仍未繳送汽車牌照者，則易處吊銷並逕行註銷汽車
    牌照）。此目的除為省卻行政處分多次送達程序之繁瑣外，亦使受處分人得以事
    前預見各行政處分之構成要件與法律效果，並獲悉其倘若未能按期履行前一處分
    者，將遭受何種更不利益之行政處分。從而，前開裁決書所載各項行政處分之內
    容，自係以該裁決書是否合法送達為其生效要件，而非以各該處分均應分別送達
    予受處分人為必要。復參以首揭行政程序法關於送達之規定，所謂「有辨別事理
    能力之同居人」，係指有普通常識，能了解送達之作用及效果之人而言，前述高
    雄市政府交通局交通事件裁決處九十一年十月十七日高市府交裁字第三二－ＺＨ
    0000000號裁決書未能送達予受處分人即甲○○本人，遂改由甲○○之子
    廖唯翔代為受領。經本院依職權調查結果，廖唯翔之出生日期為六十六年五月十
    九日，於前開裁決書送達之日（九十一年十月二十一日）止已年滿二十五歲，又
    其戶籍地與甲○○同設於高雄市○○區○○里○○○鄰○○○街二號，亦為前開
    裁決書送達之處所，此有卷附法務部戶役證連結作業系統資料一紙可佐。綜前所
    述，前述高市府交裁字第三二－ＺＨ0000000號裁決書既於九十一年十月
    二十一日合法送達，受處分人甲○○理應知悉該裁決書所載各項處分之詳細內容
    ，惟其收受該裁決書後，既未對之聲明異議，又拒不繳納罰鍰或繳送汽車牌照，
    遂由高雄市政府交通局交通事件裁決處逕行註銷ＺＩ－九四九五號自用小客車汽
    車牌照，該處分於法自屬有據。從而，本件受處分人辯稱於為警攔停舉發前，並
    未收受任何關於汽車牌照註銷之書面通知云云，尚難憑採。
  (3)綜前所述，本件異議人之違規事實至堪認定，原處分機關依據道路交通管理處罰
    條例第十二條第一項第四款之規定，裁處罰鍰一萬八千元，並限於九十三年一月
    十一日前繳納；如逾期不繳納者，自同年月十二日起加倍罰鍰為二萬一千六百元
    ，並限於同年月二十六日前繳納，如逾期仍不繳納者，將依法移送強制執行之處
    分，要無違誤，量罰亦甚妥適，應予維持。本件異議為無理由，應駁回之。
據上論斷，應依道路交通管理處罰條例第八十七條第二項，道路交通案件處理辦法第
十九條，裁定如主文。
中    華      民      國    九十三    年      二      月    二十三    日
                                臺灣高雄地方法院交通法庭
                                    法  官  陳  明  呈
右正本證明與原本無異。
如不服本裁定，應於裁定送達後五日內，向本院提出抗告狀。
                                    書記官  林  明  忠
中    華    民    國      九十三      年      二      月     二十四     日
